最高法院刑事判決　　　　　　　　　　　　　　　八十六年度台上字第七六○八號
　　上　訴　人　甲○○
右上訴人因殺人案件，不服台灣高等法院中華民國八十六年十月十五日第二審判決（
八十六年度上訴字第四三四三號，起訴案號：台灣板橋地方法院檢察署八十六年度偵
字第一二二三九號) ，提起上訴，本院判決如左：
    主  文
上訴駁回。
    理  由
按刑事訴訟法第三百七十七條規定：上訴於第三審法院，非以判決違背法令為理由，
不得為之。是提起第三審上訴，應以原判決違背法令為理由，係屬法定要件，且必須
依據卷內資料為具體之指摘，並足據以辨認原判決已具備違背法令之形式，始屬相當
。本件原判決維持第一審論處上訴人甲○○殺人罪刑之判決，駁回上訴人在第二審之
上訴。係依憑上訴人對於持刀刺入被害人即其子黃木金之前胸，致黃木金休克死亡之
事實坦承不諱，上訴人之女黃麗玉並陳稱：我爸時常喝酒，喝酒後就喜歡找人吵架，
喝酒後曾打電話到我家說要殺死我哥及弟；他常說兒子不給他錢，他不高興等語。而
黃木金係遭上訴人持扣案之折疊刀刺入左胸第三、四肋骨間，利刃刺傷深及心臟，大
量出血休克死亡，業經檢察官督同檢驗員相驗明確，製有驗斷書、相驗筆錄、相驗屍
體證明書附卷可憑。又扣案折疊刀之刀刃長八‧五公分，被害人被刺入之深度亦為八
‧五公分，刺入路徑由上向下、由外向內、傷及心臟。另被害人之足根至創口之高度
為一二○公分，上訴人站立持刀作勢向前刺之高度，其刀鋒距離地面為一四○公分，
亦有驗斷書、勘驗筆錄及訊問筆錄在卷可按。綜上證據資料，足見上訴人係持刀由上
向下刺入被害人左胸，並且是將折疊刀之刀刃全部刺進被害人體內，用力至猛，顯有
致被害人於死之犯意，已敘述其所憑之證據及認定之理由。並說明案發前上訴人雖有
喝酒，惟尚能數落教訓被害人，自房內取刀刺向被害人左前胸心臟要害，復於發現被
害人死亡後，即向台北縣警察局板橋分局自首犯罪，可見上訴人未至酒醉或精神耗弱
程度。而以上訴人所辯拿刀是要嚇被害人，因被害人推上訴人，才不小心將刀刺入其
前胸等語，為卸責之詞，不足採信，在理由內依據卷證詳加指駁。從形式上觀察，原
判決並無違背法令之情形存在。上訴意旨，置原判決所為明白論斷於不顧，仍執已為
原審詳加指駁之陳詞，謂上訴人無殺害親子之動機與故意，僅傷害人致死，不應論以
殺人罪等語。對原審採證認事之職權行使，任意指摘，為事實上之爭執，殊非適法之
第三審上訴理由。而原判決業已敘明第一審判決量刑時，已就上訴人之犯罪情節，所
為悖逆倫常等一切情狀，予以綜合考量，並依自首之規定減輕其刑後，在法定刑內量
處有期徒刑十年，為無不合。上訴意旨既未指摘原判決科刑有何違背法令，單純就科
刑輕重為爭執，並請求依刑法第五十九條酌減其刑，亦非適法之第三審上訴理由。其
上訴違背法律上之程式，應予駁回。
據上論結，應依刑事訴訟法第三百九十五條前段，判決如主文。
中      華      民      國    八十六    年      十二    月     三十     日
                              最高法院刑事第六庭
                                  審判長法官  黃  劍  青
                                        法官  劉  敬  一
                                        法官  林  增  福
                                        法官  邵  燕  玲
                                        法官  張  清  埤
      右正本證明與原本無異
                                              書  記  官
中      華      民      國    八十七    年      一      月      五      日
